臺灣臺北地方法院刑事判決　　　　　　　　　　　　九十二年度易緝字第一四四號
　　公　訴　人　臺灣臺北地方法院檢察署檢察官
　　被　　　告　甲○○
右列被告因侵占案件，經檢察官提起公訴（八十九年度偵緝字第一０二一號），本院
判決如左：
     主  文
甲○○無罪。
     理  由
一、公訴意旨略以：被告甲○○與乙○○原係男女朋友關係，民國八十五年十一月間
    ，甲○○因生意周轉不靈需款孔急，竟萌生意圖為自己不法所有之犯意，適乙○
    ○所有之標緻牌二０五型、車牌號碼：ＨＧ—六四六九號、引擎號碼：0000
    0000號號自小客車毀損亟需修理，甲○○乃假藉協助修理為名，在乙○○之
    租屋處即臺北市○○○路○段七九０巷七０弄附近，將上開車輛開走，旋即在未
    經乙○○同意下，亦未取得相關車籍證照資料之情況下，變異持有為所有，將該
    車抵押予友人曹竹洲借款，隨後即不知去向，因認被告涉有刑法第三百三十五條
    第一項之侵占罪嫌。
二、按犯罪事實應依證據認定之，無證據不得認定其犯罪事實；又不能證明被告犯罪
    者，應諭知無罪之判決，刑事訴訟法第一百五十四條第二項、第三百零一條第一
    項分別定有明文。次按所謂認定犯罪事實之證據，係指足以認定被告確有犯罪行
    為之積極證據而言，該項證據自須適合於被告犯罪事實認定，始得採為斷罪資料
    ，如未能發現相當證據，或證據不足以證明，自不能以推測或擬制之方法，為裁
    判基礎。最高法院二十九年度上字第三一○五號、四十年台上字第八六號判例可
    資參照。再按刑法上之侵占罪，須持有人變易其原來之持有意思而為不法所有之
    意思，始能成立，如僅將持有物延不交還或有其他原因致一時未能交還，既缺乏
    主觀要件，即難遽以該罪相繩，最高法院六十八年臺上字第三一四六號著有判例
    可資參照。
三、本件公訴人認被告涉有右揭侵占犯行，無非以告訴人乙○○之指訴、汽車新領牌
    照登記書，汽車車籍資料查詢表等件為其論據。訊據被告固坦承有向告訴人乙○
    ○借用ＨＧ—六四六九號自小客車，惟堅詞否認有何侵占犯行，辯稱：伊和乙○
    ○是夫妻，不是朋友，車子伊因為工作上之需要開了二年多，後來因為開設水電
    行周轉困難，所以向曹竹洲借錢，後來因為還不出來，有一次伊開車去找曹竹洲
    的時候，曹竹洲把伊押住，叫伊把車子給他，隨後曹竹洲將
    右開小客車開走，伊後來有告訴乙○○，乙○○有去找曹竹洲，其沒有侵占等語
    。
四、經查：
（一）車牌號碼ＨＧ—六四六九號自用小客車係告訴人所有，由告訴人借被告使用，
      被告並將上開車輛抵押與曹竹洲等情，此為被告於本院審理時所自承，並有告
      訴人乙○○於本院審理時具結證述甚詳，並有該車之汽車新領牌照登記書、汽
      車車籍資料查詢表在卷可查（分別見八十七年度偵字第二三０三二號偵查卷頁
      三八十八年度偵字第一０二四四號偵查卷頁十五），此部分之事實堪以認定。
（二）又被告甲○○確實於八十五年間曾向曹竹洲借款新台幣（下同）十五萬元，並
      未歸還曹竹洲等情，業據被告提出之收據一紙在卷可憑（見八十九年度偵緝字
      第一０二一號偵查卷頁二七），可見被告辯稱伊因向曹竹州借錢，無法歸還，
      而曹竹洲將伊押住，將乙○○所借用之前開自用小客車開走等語，顯非無據，
      ，是被告是否意圖為自己不法之所有，易持有為所有之意，將該小客車侵占入
      己，顯然有所疑義。
（三）再被告與告訴人當時為男女朋友關係，從八十四年至八十七年間且一起同居生
      活等情，此為告訴人與被告所不爭執，亦經證人丙○○於本院審理時證述屬實
      （見九十三年三月九日審理筆錄）；另被告與告訴人同居期間，二人租屋之費
      用皆係由被告所支付，且被告於八十五年七、八月間亦向告訴人借款四十萬元
      ，此為告訴人及被告所不爭執（分別見本院八十九年度易字二八六四號卷頁三
      四、本院卷九十三年三月九日審理筆錄頁十二），由以上可知，被告與告訴人
      二人於同居期間關係甚好，縱使被告如告訴人所言未得告訴人之同意，將前開
      自小客車抵押予曹竹洲，有財物互通之情況。然被告主觀上應認為其與告訴人
      同居共財，告訴人應不會有反對之意思，且再從告訴人於本院審理時亦自承車
      子抵押後其與被告仍繼續同居等語（見本院九十三年三月九日審判筆錄頁十一
      ），亦可證被告主觀上應無不法所有之意圖，否則告訴人為何未提出告訴仍與
      被告同居。
五、綜上所述，被告所辯要堪採信，其所為與侵占罪之構成要件尚有未合，此外復查
    無其他積極證據足資證明被告有侵占之情事，不能證明被告犯罪，依法應諭知被
    告無罪之判決。
據上論斷，應依刑事訴訟法第三百零一條第一項，判決如主文。
本案經檢察官謝奇孟到庭執行職務
中　　　華　　　民　　　國　　九十三　　年　　　三　　　月　　三十一　　日
                                      臺灣臺北地方法院刑事第八庭
                                          審判長法　官  吳淑惠
                                                法　官  張筱琪
                                                法　官  陳德民
右正本證明與原本無異。
如不服本判決，應於判決送達後十日內，向本院提出上訴狀。
                                                書記官  葉志昭
中　　　華　　　民　　　國　　九十三　　年　　　三　　　月　　三十一　　日
